【裁判字號】    90,自,7
【裁判日期】    900704
【裁判案由】    詐欺
【裁判全文】
臺灣板橋地方法院刑事判決                                九十年度自字第七號
    自  訴  人  甲○○
    代  理  人  丙○○
    被      告  乙○○
右列被告因詐欺案件，經自訴人提起自訴，本院判決如左：
    主  文
乙○○無罪。
    理  由
一、自訴意旨詳如自訴狀所載（如附件）。
二、按犯罪事實應依證據認定之，無證據不得推定其犯罪事實，刑事訴訟法第一百五
    十四條定有明文；次按認定犯罪事實，須依證據，而所謂證據，係指合法之積極
    證據就犯罪事實能為具體之證明者而言；又認定不利於被告之事實，須依積極證
    據，苟積極證據不足為不利於被告事實之認定時，即應為有利於被告之認定，更
    不必有何有利之證據，最高法院三十年上字第八一六號著有判例。又所謂「積極
    證據足以為不利被告事實之認定」，係指據為訴訟上證明之全盤證據資料，在客
    觀上已達於通常一般之人均不致於有所懷疑，而得確信被告確曾犯罪之程度，若
    未達到此一程度，而有合理懷疑之存在時，即無從為有罪之確信，此觀同院七十
    六年度台上字第四八九六號判例意旨自明。再刑法第三百三十九條第一項詐欺取
    財罪之成立，須以意圖為自己或第三人不法之所有，而以詐術使人將本人或第三
    人之物交付為其成立要件。又所謂以詐術使人交付，必須被詐欺人因其詐術而陷
    於錯誤，若其所用方法，不能認為詐術，亦不致使人陷於錯誤，即不構成該罪。
    最高法院四十六年台上字第二六０號判例可資參照。
三、本件自訴人認被告乙○○涉有上開詐欺取財犯行，無非以被告乙○○係持高暄股
    份有限公司代表人戊○○簽發之支票向其調借款項，經向銀行提示未獲付款，有
    該支票影本及退票理由單可證，及被告乙○○向自訴人保證其於八十六年七月六
    日向案外人丁○○購買價值一百三十五萬元之車位，如上開支票退票，願將該車
    位供作抵償，詎該車位並非被告所購買為主要論罪依據。訊據被告乙○○堅決否
    認有何詐欺取財之犯行，辯稱：伊因做工程需要買鋼筋，故向自訴人以高利率借
    錢，伊當時有承攬榮工處板橋車站工程及中華工程、冠德建設等工程，自訴人並
    曾至工地查看，當時財務狀況尚稱良好，且陸續給付自訴人三百多萬元，後被倒
    債六百多萬元才開始跳票，伊並無詐欺之意思等語。經查：本件自訴人自八十七
    年九月間起借款予被告，並由自訴人於玉山商業銀行匯款予被告擔任負責人之泰
    群有限公司，由被告收受支用之事實，業據被告坦承不諱，並有玉山商業銀行匯
    款回條十八張、匯款憑條一張影本可證，惟被告與自訴人於借貸關係成立時係鄰
    居，且被告當時有承攬工程，自訴人並曾至被告承攬之中壢工地及板橋火車新站
    工程去看，被告有給付利息一年多，並有時將本金一點點的償還自訴人，被告前
    後給付自訴人三百多萬元等情，並據自訴人陳述屬實在卷，復有被告提出之八十
    七年度各類所得扣繳稅額繳款書、統一發票等在卷可參，自訴人與被告既係鄰居
    ，對被告之工作自屬知悉，且親自至被告承攬之工地查看後，始借款予被告，顯
    見自訴人於借款予被告前，係經親自調查，並非輕信被告之言語，而陷於錯誤致
    交付金錢予被告，要堪認定。又被告向自訴人所借款項，共計三百七十八萬二千
    四百四十元，為自訴人及被告所承，並有上開銀行匯款憑條、回條可佐，而被告
    於借款後，陸續給付利息一年多，並返還三百多萬元，為自訴人所自承，已如前
    述，足見被告借款時，並非已陷於無支付能力；且其借款後已返還三百多萬元，
    亦足認其並無為自己不法所有之意圖。至被告提供上開車位買賣之書據，係在八
    十八年一月三十一日，有該書據記載之日期可佐，而該車位係案外人丁○○所有
    ，被告曾與丁○○協議，由被告代丁○○支付銀行貸款一百三十餘萬元之利息，
    如支付完訖，則車位歸被告所有，後於八十八年十一月間，因被告乙○○未於協
    議期間內支付完訖上開款項，雙方協議終止，致被告未取得該車位所有權等情，
    已據證人丁○○證述在卷，並有被告與丁○○所立之書據二紙可稽，是被告確有
    與丁○○洽購上開車位，尚堪採信。雖其尚未取得所有權，惟此項將來可能取得
    所有權之期待權，足以增加債權人之債權擔保，且被告亦確有與丁○○洽購該車
    位，雖被告事後因故無法履行條件致未取得所有權，要難謂其即有詐欺之故意。
    綜上所述，被告乙○○於借款三百七十八萬二千四百四十元後，陸續給付利息及
    本金，共達三百餘萬元，嗣因遭倒債所累，致無法給付其餘欠款，顯見被告乙○
    ○並無不法所有之意圖，亦未施用任何詐術，使自訴人陷於錯誤而交付財物，核
    與刑法詐欺取財罪之構成要件，尚有未合。本件應純屬被告乙○○向自訴人借貸
    後所生之債務不履行民事糾葛，自不能因事後無法獲得付款，即認被告乙○○有
    詐欺取財之犯行。此外，本院查無其他積極事證足證被告有自訴人所指之詐欺取
    財犯行，不能證明其犯罪，自應諭知被告無罪之判決，以示審慎。
據上論斷，應依刑事訴訟法第三百四十三條、第三百零一條第一項，判決如主文。
中      華      民      國    九十      年      七      月      四      日
                              臺灣板橋地方法院刑事第五庭
        法  官  林  錫  凱
右正本證明與原本無異。
如不服本判決，應於判決送達後十日內，向本院提出上訴狀。
                                    書記官  林  兆  嘉
中      華      民      國    九十      年      七      月      五      日


司法院資訊處製作；財團法人民間司法改革基金會備份。
